臺灣臺南地方法院刑事判決　　　　　　 100年度訴緝字第24號
公　訴　人　臺灣臺南地方法院檢察署檢察官
被　　　告　潘進榮
上列被告因違反毒品危害防制條例等案件，經檢察官提起公訴（
97年度毒偵字第1603、346號、97年度偵字第246、2800號）及追
加起訴（97年度偵字第8456號），被告於本院行準備程序中就被
訴犯罪事實均為有罪之陳述，本院合議庭裁定由受命法官獨任行
簡式審判程序，判決如下：
    主  文
潘進榮施用第一級毒品，處有期徒刑拾月；又施用第二級毒品，
處有期徒刑肆月；又犯竊盜罪，處有期徒刑肆月；又共同犯竊盜
罪，處有期徒刑捌月；又犯竊盜罪，處有期徒刑肆月；又犯侵入
住宅罪，處有期徒刑肆月；又犯竊盜罪，處有期徒刑陸月。應執
行有期徒刑貳年捌月。
    事實及理由
一、犯罪事實：
  (一)潘進榮曾因施用毒品案件，經臺灣高雄地方法院以94年度毒
    聲字第2923號裁定送勒戒處所觀察、勒戒後，認為有繼續施
    用毒品之傾向，再經同院以95年度毒聲字第 179號裁定令入
    戒治處所施以強制戒治，至民國95年12月 1日戒治完畢，並
    經臺灣高雄地方法院檢察署檢察官以95年度戒毒偵字第 446
    號為不起訴處分。而潘進榮復曾因竊盜、施用毒品等案件，
    經本院先後以96年度易字第1348號、96年度易字第1542號、
    97年度簡字第844號判決先後判處有期徒刑5月、2月、2月、
    4月確定，經定其應執行刑為有期徒刑1年。惟潘進榮嗣後逃
    匿拒未到案執行，現在監執行中。
  (二)詎潘進榮並未戒除毒癮，於前開強制戒治處分執行完畢釋放
    後5年內，再為下列施用毒品犯行：
    1.於96年 9月17日上午某時，基於施用第二級毒品甲基安非
      他命之犯意，在臺南縣山上鄉（現以改制為臺南市山上區
      ）某處，以將甲基安非他命置於玻璃球內燒烤吸食煙霧之
      方式，施用第二級毒品甲基安非他命一次。嗣於同日上午
      11時30分許，潘進榮因竊盜案件，為警逮捕，員警經潘進
      榮同意對其採尿送驗，在其尿液中驗出甲基安非他命陽性
      反應。
    2.於97年 4月18日上午，基於施用第一級毒品海洛因、第二
      級毒品甲基安非他命之犯意，在屏東縣高樹鄉其岳父住處
      ，以將第一級毒品海洛因、第二級毒品甲基安非他命共同
      放入玻璃球內燒烤吸食煙霧之方式，同時施用第一級毒品
      海洛因、第二級毒品甲基安非他命一次。嗣於同日下午 2
      時30分許，潘進榮因另案遭通緝，為警在高雄縣高美大橋
      美濃段查獲，員警經潘進榮同意對其採尿送驗，在其尿液
      中驗出嗎啡、甲基安非他命陽性反應。
  (三)潘進榮不知悔改，復為下列竊盜犯行：
    1.於96年9月16日上午8時許，基於意圖為自己不法所有之竊
      盜犯意，在臺南縣麻豆鎮（現已改制為臺南市麻豆區）謝
      安里14之 5號前，徒手竊取臺南縣麻豆鎮公所所有而置於
      該處之鐵質水溝蓋一塊，得手後以其所駕駛之車牌號碼TD
      -7026 號自小客車載離該處。惟潘進榮逃離時，適為謝明
      裕發覺，報警處理，經警於同年10月 4日前往臺南看守所
      借訊潘進榮，因而查獲。
    2.潘進榮復與程家虎共同基於意圖為自己不法所有之竊盜犯
      意聯絡，於97年2月9日上午10時30分許，先由潘進榮駕駛
      車牌號碼 TD-7026號自小客車搭載程家虎一同前往胡清風
      所居住，位在臺南縣玉井鄉玉田村（現已改制為臺南市○
      ○區○○里○○○段 379地號之工寮附近勘查該地現狀，
      進而於同日下午 2時30分許，共同駕車至該處，由潘進榮
      在外把風，而程家虎則進入該工寮（侵入住宅部分未據告
      訴），徒手竊取胡清風所有而放置於該工寮內之現金新臺
      幣400元、太陽眼鏡二支、電腦一部。
    3.潘進榮於上開時、地把風之際，因見附近之臺南縣玉井鄉
      沙田村（現已改制為臺南市○○區○○里○○○○段 431
      地號蓄水池旁有張炳崑所有擺放於該處之農藥機一臺，認
      有機可乘，竟又單獨基於意圖為自己不法所有之竊盜犯意
      ，徒手竊取上開農藥機後，再由程家虎與潘進榮二人將之
      搬運置於前揭其所駕駛之自小客車上。得手後，潘進榮、
      程家虎二人旋駕駛前開自小客車前往高雄縣內門鄉東埔村
      （現已改制為高雄市內門區東埔里，以下沿用舊制名稱）
      龍潭 7號，將該農藥機售予知悉為贓物之張莊美滿。嗣於
      翌日即同年月10日上午 6時10分許，潘進榮、程家虎再度
      駕車前往胡清風上開工寮附近，為胡清風察覺，報警處理
      ，為警循線於高雄縣內門鄉東埔村東勢埔35號附近，逮捕
      潘進榮，循線查獲（程家虎因前揭竊盜、搬運贓物等案件
      ，經本院以97年度訴字第 370號、97年度易字第1011號判
      決判處應執行有期徒刑 2年確定；張莊美滿因前揭故買贓
      物案件，經本院以97年度簡字第2851號判決判處有期徒刑
      2月，緩刑3年確定）。
    4.潘進榮又基於意圖為自己不法所有之竊盜、侵入住宅犯意
      ，於97年2月19日下午 1時30分許，駕駛車牌號碼TD-7026
      號自小客車至呂秀英位於臺南縣左鎮鄉榮和村（現已改制
      為臺南市左鎮區榮和里）81號住處，於未經呂秀英同意下
      ，擅自侵入該處屋內，徒手竊取呂秀英所有放置於該處之
      行動電話二支。得手後欲逃離現場之際，為是時返家之呂
      秀英發覺，並將潘進榮所駕駛之自小客車車牌號碼記下後
      ，報警處理，為警循線查獲。
  (四)案經臺南縣警察局麻豆分局（現已改制為臺南市政府警察局
    ）、胡清風訴由臺南縣警察局玉井分局（現已改制為臺南市
    政府警察局玉井分局）、呂秀英訴由臺南縣警察局新化分局
    （現已改制為臺南市政府警察局新化分局）分別報請臺灣臺
    南地方法院檢察署檢察官暨高雄縣政府警察局旗山分局（現
    已改制為高雄市政府警察局旗山分局）報請臺灣高雄地方法
    院檢察署檢察官呈請臺灣高等法院檢察署檢察長令轉臺灣臺
    南地方法院檢察署檢察官偵查後提起公訴、追加起訴。
二、證據名稱：
  (一)犯罪事實(二)之1.之施用第一、二級毒品（97年度毒偵字第16
    03號；本院100年度訴緝字第24號）部分：
    1.被告潘進榮於本院審理中所為之自白。
    2.卷附高雄縣政府警察局採集尿液檢體監管紀錄表、旗山分
      局毒品危害防制條例案嫌疑人尿液對照表、臺灣檢驗科技
      股份有限公司97年5月21日出具之報告編號：KＺ000000000
      000 號濫用藥物尿液檢驗報告各一份（見該案旗山分局警
      卷第3至5頁）。
  (二)犯罪事實(二)之2.之施用第二級毒品（97年度毒偵字第 346號
    ；本院100年度易緝字第29號）部分：
    1.被告潘進榮於本院審理中所為之自白。
    2.卷附臺南縣警察局麻豆分局偵辦毒品危害防制條例案件尿
      液送驗對照表、長榮大學96年10月11日出具之確認報告各
      一份（見該案麻豆分局警卷第4、5頁）。
  (三)犯罪事實(三)之1.之竊盜（97年度偵字第246號；本院100年度
    易緝字第30號）部分：
    1.被告潘進榮於本院審理中所為之自白。
    2.證人即現場目擊者謝明裕於警詢、偵查中所為之指證。
    3.證人即臺南縣麻豆鎮公所人員林麗文於警詢、偵查中所為
      之指述。
    4.卷附照片四幀、車牌號碼 TD-7026號自小客車車籍查詢表
      、麻豆鎮公所水溝蓋損失時、地一覽表清冊各一份（見該
      案麻豆分局警卷第13至16頁）。
  (四)犯罪事實(三)之2.、之3.之竊盜（97年度偵字第2800號；本院
    100年度易緝字第30號）部分：
    1.被告潘進榮於警詢、偵查及本院審理中所為之自白。
    2.證人即同案被告程家虎於警詢、偵查中所為之供述。
    3.證人即告訴人胡清風、證人即被害人張炳昆於警詢中所為
      之指證。
    4.卷附搜索扣押筆錄、扣押物品目錄表各一份、贓物認領保
      管單三紙、現場照片十八幀（見該案玉井分局警卷第35至
      45頁）。
  (五)犯罪事實(三)之4.之竊盜（97年度偵字第8456號；本院 100年
    度易緝字第31號）部分：
    1.被告潘進榮於偵查及本院審理中所為之自白。
    2.證人即告訴人呂秀英於警詢、偵查中所為之指證。
    3.卷附現場蒐證照片十二張、車籍查詢資料一紙（見該案新
      化分局警卷第14至20頁）。
三、論罪科刑：
  (一)查被告為上開犯行後，刑法第321條第1項業於100年1月26日
    修正公布，於100年 1月28日生效施行。按修正前刑法第321
    條第1項原規定：「犯竊盜罪而有左列情形之一者，處6月以
    上、5 年以下有期徒刑：一、於夜間侵入住宅或有人居住之
    建築物、船艦或隱匿其內而犯之者。二、毀越門扇、牆垣或
    其他安全設備而犯之者。三、攜帶兇器而犯之者。四、結夥
    三人以上而犯之者。五、乘火災、水災或其他災害之際而犯
    之者。六、在車站或埠頭而犯之者」；而修正後刑法第 321
    條第1項則規定：「犯竊盜罪而有下列情形之一者，處6月以
    上、5 年以下有期徒刑，得併科新臺幣10萬元以下罰金：一
    、侵入住宅或有人居住之建築物、船艦或隱匿其內而犯之者
    。二、毀越門扇、牆垣或其他安全設備而犯之者。三、攜帶
    兇器而犯之者。四、結夥三人以上而犯之者。五、乘火災、
    水災或其他災害之際而犯之者。六、在車站、埠頭、航空站
    或其他供水、陸、空公眾運輸之舟、車、航空機內而犯之者
    」。比較修正前後之規定，修正後之刑法第321條第1項於第
    1款刪除「於夜間」之文字；於第6款增加「在航空站或其他
    供水、陸、空公眾運輸之舟、車、航空機內」之文字，擴大
    加重竊盜罪之適用範圍，使部分修正前原應適用普通竊盜罪
    論罪科刑之情形，於修正後改論以加重竊盜罪論罪科刑，並
    增加得併科罰金新臺幣10萬元之規定，自以修正前之規定對
    被告較有利，依刑法第2條第1項前段規定，本案自無適用修
    正後刑法第321條第1項規定之餘地，合先敘明。
  (二)是核被告所為，係犯毒品危害防制條例第10條第 1項之施用
    第一級毒品罪、同條第2項之施用第二級毒品罪、刑法第320
    條第1項之竊盜罪及同法第 306條第1項之侵入住宅罪。被告
    就前揭犯罪事實(三)之2.部分所示竊盜犯行，與同案共犯程家
    虎有犯意聯絡及行為分擔，為共同正犯。被告就犯罪事實(二)
    之2.所示施用毒品犯行，依被告所供，乃將第一級毒品海洛
    因、第二級毒品甲基安非他命一併置入玻璃球而燒烤吸食煙
    霧，乃以一行為觸犯施用第一、二級毒品二罪名，應依刑法
    第55條之規定，從一重之施用第一級毒品罪處斷。公訴意旨
    就此認被告係分別施用第一、二級毒品，應予分論併罰，固
    非無見，然本件並無任何證據證明被告所陳上開一併施用第
    一、二級毒品之情節有何不實，自應為有利於被告之認定，
    依想像競合之例從一重論處。又被告所犯上開各罪，犯意各
    別、時間相異，應予分論併罰。
  (三)爰審酌毒品戕害身心，而被告前因施用毒品經送觀察、勒戒
    、強制戒治處分後，猶不思戒絕革除惡習，再次施用毒品，
    顯未因前所受觀察、勒戒、強制戒治處分而記取教訓，惟其
    施用毒品所生危害，實以自戕身心健康為主，對於他人生命
    、身體、財產等法益，尚無明顯而重大之實害；而被告前有
    如犯罪事實(一)所述多項竊盜前科，竟不知悔改，多次為本案
    竊盜犯行，顯見其輕忽他人財產法益之心態，而被告所為竊
    取水溝蓋之犯行，雖所竊財物價值非鉅，然其所為對於一般
    民眾行路安全造成之危害非輕，又其侵入告訴人呂秀英住宅
    行竊，所為亦已對告訴人呂秀英之居住安全造成重大危害，
    惟被告犯後坦承犯行，態度尚稱良好等一切情狀，分別量處
    如主文所示之刑，並定其應執行刑，以示懲儆。
  (四)末「按保安處分係針對受處分人將來之危險性所為之處置，
    以達教化、治療之目的，為刑罰之補充制度。我國現行刑法
    採刑罰與保安處分雙軌制，係在維持行為責任之刑罰原則下
    ，為協助行為人再社會化之功能，以及改善行為人潛在之危
    險性格，期能達成根治犯罪原因、預防犯罪之特別目的。是
    保安處分中之強制工作，旨在對嚴重職業性犯罪及欠缺正確
    工作觀念或無正常工作因而犯罪者，強制其從事勞動，學習
    一技之長及正確之謀生觀念，使其日後重返社會，能適應社
    會生活」，最高法院95年度台上字第4615號判決意旨可資參
    照。查公訴意旨以被告有犯罪之習慣，請求本院併予宣告強
    制工作三年，衡諸被告於96年間已有四次竊盜犯行經本院判
    處罪刑，而於本案又再為多次竊盜犯行犯罪紀錄，固非無見
    。惟被告本案所為各該竊盜犯行距今均已逾 3年，而依卷附
    被告前案紀錄所示，被告於本案案發後之97、98年間，雖間
    有因竊盜案件遭通緝之紀錄，然各該案件目前均仍在偵查中
    ，未有經檢察官偵查終結提起公訴者，是依現有證據，尚難
    認被告現仍有犯罪之習慣而有予以宣告強制工作以資矯治之
    必要。從而，公訴人請求併予宣告強制工作，本院認為尚無
    必要，併予敘明。
四、據上論斷，應依刑事訴訟法第299條第1項前段、第273條之1
    第1項、第310條之2、第454條第 1項，毒品危害防制條例第
    10條第1項、第2項，刑法第2條第1項前段、第11條前段、第
    28條、第55條、第320條第1項、第306條第1項、第51條第 5
    款，刑法施行法第1條之1，判決如主文。
五、如不服本判決，應於收受本判決後10日內向本院提出上訴書
    狀，並應敘述具體理由。如未敘述上訴理由者，應於上訴期
    間屆滿後20日內向本院補提理由書狀。
本案經檢察官莊玲如到庭執行職務。
中    華    民    國   100    年    5     月    26    日
                  刑事第十四庭  法  官  周紹武
以上正本證明與原本無異
如不服本判決應於收受本判後10日內向本院提出上訴書狀，並應
敘述具體理由。其未敘述上訴理由者，應於上訴期間屆滿後20日
內向本院補提理由書狀（均須按他造當事人之人數附繕本）「切
勿逕送上級法院」。
                                書記官  徐晨芳
中    華    民    國   100    年    5     月    26    日
附錄本案論罪科刑法條全文：
毒品危害防制條例第10條
施用第一級毒品者，處 6 月以上 5 年以下有期徒刑。
施用第二級毒品者，處 3 年以下有期徒刑。
中華民國刑法第320條第1項
意圖為自己或第三人不法之所有，而竊取他人之動產者，為竊盜
罪，處5  年以下有期徒刑、拘役或 5 百元以下罰金。
中華民國刑法第306條第1項
無故侵入他人住宅、建築物或附連圍繞之土地或船艦者，處 1
年以下有期徒刑、拘役或 3 百元以下罰金。